臺灣臺北地方法院民事裁定　　　　　　　96年度聲字第4302號
異　議　人　甲○○○○○
法定代理人　乙○○
代　理　人　朱容辰律師
上開異議人對於本院登記處於民國96年10月8 日、同年月15日所
發之96法登社字第99號函聲明異議，本院裁定如下：
    主  文
異議駁回。
    理  由
一、本件異議意旨略以：伊前依法召開籌備會議及成立大會，並
    經主管機關內政部核准立案，嗣依人民團體法第11條向本院
    登記處申請法人登記，遭登記處以伊之章程第25條不符民法
    第51條第2 項之規定，而以96年10月8 日96法登社字第99號
    函通知伊補正，惟伊係屬特別法「人民團體法」中所規範之
    「社會團體」，自應優先適用特別法而非民法，是伊章程第
    25條既已符合人民團體法第25條之規定，自無違反法律規定
    之虞。伊為此於同年10月12日聲明異議，詎登記處接獲伊聲
    明異議函後認為無理由，竟未依非訟事件法第97條第1 項之
    規定送交法院決定，逕於96年10月15日再次發函要求伊補正
    ，是登記處於96年10月8 日及同年月15日所為補正函之決定
    ，顯已違反非訟事件法之規定，爰依非訟事件法第96條規定
    聲明異議等語。
二、按關係人認登記處處理登記事務違反法令或不當時，得於知
    悉後10日內提出異議，非訟事件法第96條前段固定有明文。
    惟此所謂「登記處處理登記事務違反法令或不當」，係指登
    記處處理登記事務時所為之終局處分，有違反法令或不當時
    為限；若僅為程序進行中所為之處分（例如：命補正程序等
    ），即與前開規定不符。
三、經查，本院登記處於96年10月8 日、同年月15日以異議人章
    程第25條不符民法第51條第2 項之規定為由，請異議人應於
    文到20日內補正召開會員大會決議通過或經全體會員3 分之
    2 以上書面之同意為章程之變更，並報經主管機關准予備查
    之事項，尚未駁回異議人設立登記之聲請等情，業經本院依
    職權調閱本院96年度法登社字第99號登記事件卷宗查明屬實
    ，則依上開說明，異議人對於本院登記處命其補正之程序處
    分聲明異議，於法即有未合。至於異議人所主張其係屬於特
    別法「人民團體法」中所規範之「社會團體」，自應優先適
    用人民團體法規定乙節是否可採，應屬登記處是否准駁之實
    體問題，登記處既尚未為准駁之處分，本院自無從審酌，併
    此敘明。從而，本院登記處命補正處分係屬於程序進行中不
    得異議之處分，異議人依非訟事件法第96條規定聲明異議，
    為無理由，應予駁回。
中　　華　　民　　國　　96　　年　　11　　月　　30　　日
                      民事第一庭法  官　蔡和憲
以上正本係照原本作成。
如對本裁定不服，應於送達後10日內向本院提出抗告狀，並應繳
納抗告費新臺幣1,000元。
中　　華　　民　　國　　96　　年　　11　　月　　30　　日
                                書記官  吳文雄
